【裁判字號】    97,簡,513
【裁判日期】    971215
【裁判案由】    營利事業所得稅
【裁判全文】
臺北高等行政法院判決
                                       97年度簡字第513號
原      告  甲○○
被      告  財政部臺北市國稅局
代  表  人  凌忠嫄（局長）
上列當事人間因營利事業所得稅事件，原告不服財政部中華民國
97年6 月23日台財訴字第09700236250 號訴願決定，提起行政訴
訟。本院判決如下：
    主  文
原告之訴駁回。
訴訟費用由原告負擔。
    事實及理由
一、事實概要：
    原告未辦理民國（下同）88年度營利事業所得稅結算申報，
    被告初查依其偽造開立統一發票銷售額新臺幣（下同）8,35
    0,500 元之8%核算營業淨利668,040 元，核定全年所得額66
    8,040 元，應補稅額157,010 元，並按核定應納稅額另徵20
    % 怠報金31,402元。原告不服，申請復查，主張其未從事營
    業活動，被告核課其營利事業所得稅顯有違誤，於法無據云
    云，經被告97年3 月4 日財北國稅法一字第0970203616號復
    查決定駁回（下稱原處分）。原告不服，提起訴願，經財政
    部97年6 月23日台財訴字第09700236250 號訴願決定駁回，
    原告仍不服，遂提起本件行政訴訟。
二、兩造聲明：
  (一)原告聲明：訴願決定及原處分均撤銷。
  (二)被告聲明：駁回原告之訴。
三、兩造之爭點：
    被告依財政部78年6 月24日台財稅第000000000 號函，以原
    告偽造開立統一發票銷售額8,350,500 元之8%為標準，核定
    全年所得額668,040 元及應納稅額157,010 元，並按核定應
    納稅額另徵20% 怠報金31,402元，是否適法？
  (一)原告主張之理由：
    1.原告非營利單位，亦無任何營業活動，前開開立發票事件
      ，原告亦無任何差價或利益，被告本於職權調閱振農食品
      行或銘松股份有限公司（下稱銘松公司）帳證或向該兩家
      公司負責人詢問，即可明瞭原告並無收取任何差價或利益
      ，惟被告不進行調查，逕按發票銷售額8,350,500 元之8%
      核算營業淨利668,040 元，顯與所得稅法第83條規定有違
      。
    2.財政部78年6 月24日台財稅第000000000 號函謂：「…其
      須開統一發票之收益，依查獲收益資料核實認定，若無收
      益資料可供認定者，則按其所開立統一發票金額8%標準認
      定。」原告既已陳述未獲取任何差價或利益，即可分明。
      被告不進行調查，僅便宜行事按發票金額8%標準認定所得
      額，則上述財政部函釋所謂「依查獲收益資料核實認定」
      有何意義？
  (二)被告主張之理由：
    1.全年所得額部分：
      (1)本件原告未辦理營業登記，明知振農食品行與銘松公司
        未有實際交易之事實，連續偽造開立振農食品行統一發
        票14紙，銷售額合計8,350,500 元，交付銘松公司作為
        進項憑證申報扣抵銷項稅額，藉以幫助銘松公司以不正
        當之方法逃漏營業稅共計417,525 元，遭臺北地院刑事
        判決以其偽造私文書、填製不實會計憑證及幫助逃漏稅
        捐，處有期徒刑伍月確定在案，首予敘明。
      (2)原告主張其開立發票無任何差價或利益，被告未進行調
        查僅便宜行事，按發票8%標準認定所得額乙節，依前揭
        所述，振農食品行88年度營業收入其中8,350,500 元係
        原告所開立，依實質課稅原則，該部分營業收入應自振
        農食品行核減轉列為原告之營業收入，被告為盡調查之
        責亦曾函請原告提示相關帳簿憑證供核，惟原告迄未提
        示，乃按首揭函釋意旨認定其所得額。又前揭函釋係財
        政部基於中央稅捐主管機關權責，對稽徵機關查獲營利
        事業非法出售或虛開統一發票給予他人作為進項憑證，
        惟未查得其出售或虛開發票之實際收益資料時，所訂定
        一致性核定標準之細節性、技術性事項所為之釋示，俾
        所屬下級稅捐機關執行職權之依據，核其內容亦未違反
        所得稅法及稅捐稽徵法之規範意旨，自得予援用。從而
        被告以原告偽造開立統一發票銷售額8,350,500 元之8%
        核算營業淨利668,040 元，核定全年所得額668,040 元
        及應納稅額157,010 元並無不合，原告所訴洵不足採。
    2.怠報金部分：
      (1)按「納稅義務人逾第79條規定之補報期限，仍未辦理結
        算申報，經稽徵機關依查得資料或同業利潤標準核定其
        所得額及應納稅額者，應按核定應納稅額另徵20% 怠報
        金。…」為行為時所得稅法第108 條第2 項所明定。
      (2)本件原告未辦理88年度營利事業所得稅結算申報，經被
        告滯報通知送達，仍未辦理結算申報，初查乃按核定應
        納稅額157,010 元另徵20﹪怠報金31,402元。原告不服
        ，申經復查決定，以系爭全年所得額及應納稅額既經維
        持，已如前述，原處分遞以維持，經核尚無違誤。茲原
        告復執前詞爭執，仍難認有理由。
四、本院之判斷：
  (一)全年所得額部分：
    1.按「納稅義務人未依規定期限辦理結算申報者，稽徵機關
      應即填具滯報通知書，送達納稅義務人，限於接到滯報通
      知書之日起15日內補辦結算申報；其逾限仍未辦理結算申
      報者，稽徵機關應依查得之資料或同業利潤標準，核定其
      所得額及應納稅額，…」及「稽徵機關進行調查或復查時
      ，納稅義務人應提示有關各種證明所得額之帳簿、文據；
      其未提示者，稽徵機關得依查得之資料或同業利潤標準，
      核定其所得額。」分別為所得稅法第79條第1 項及第83條
      第1 項所明定。次按「營利事業非法出售或虛開統一發票
      給予他人作為進貨憑證者，其虛開統一發票之收益，依查
      獲收益資料核實認定，若無收益資料可供認定者，則按其
      所開立之統一發票金額8%標準認定。」及「本部78年6 月
      24日台財稅第000000000 號函規定，營利事業非法出售或
      虛開統一發票…之『收益』…按其所開立之統一發票金額
      8%標準認定。所稱『收益』，係指『所得額』而言。」分
      別經財政部78年6 月24日台財稅第000000000 號及86年7
      月2 日台財稅第861904334 號函釋在案。
    2.本件原告未辦理88年度營利事業所得稅結算申報，被告初
      查依其偽造開立統一發票銷售額8,350,500 元之8%核算營
      業淨利668,040 元，核定全年所得額668,040 元。原告不
      服，主張其未從事營業活動，被告核課其營利事業所得稅
      顯有違誤，於法無據云云，申請復查。原處分略以，原告
      利用其記帳業者身分，明知未有實際交易之事實，連續偽
      造開立統一發票作為他公司進項憑證申報扣抵銷項稅額，
      遭臺北地院刑事判決以偽造私文書、填製不實會計憑證及
      幫助逃漏稅捐，處有期徒刑刑事判決確定。被告以其偽造
      開立統一發票銷售額8,350,500 元之8%核算營業淨利668,
      040 元，核定全年所得額668,040 元及應納稅額157,010
      元，並無不合等由，駁回其復查之申請。
    3.原告復執前詞主張其開立發票無任何差價或利益，被告未
      進行調查僅便宜行事，按發票8%標準認定所得額云云，資
      為爭議。
    4.第查，本件原告未辦理營業登記，明知振農食品行與銘松
      公司未有實際交易之事實，連續偽造開立振農食品行統一
      發票14紙，銷售額合計8,350,500 元，交付銘松公司作為
      進項憑證申報扣抵銷項稅額，藉以幫助銘松公司以不正當
      之方法逃漏營業稅共計417,525 元，為臺北地方法院檢察
      署以94年度偵字第20031 號違反商業會計法起訴，原告於
      臺北地方法院訴字第121 號審理中亦坦承不諱，有臺北地
      方法院檢察署94年度偵字第20031 號起訴書，及臺北地方
      法院訴自第121 號審判筆錄附卷可稽（參原處分卷第60至
      66頁），臺北地院刑事判決並以原告偽造私文書、填製不
      實會計憑證及幫助逃漏稅捐，處有期徒刑伍月確定在案，
      先予敘明。次查原告主張其開立發票無任何差價或利益，
      被告未進行調查僅便宜行事，按發票8%標準認定所得額乙
      節，依前揭所述，振農食品行88年度營業收入其中8,350,
      500 元係原告所開立，依實質課稅原則，該部分營業收入
      應自振農食品行核減轉列為原告之營業收入，被告為盡調
      查之責亦曾函請原告提示相關帳簿憑證供核，惟原告迄未
      提示，乃按首揭財政部函釋意旨認定其所得額。又前揭函
      釋係財政部基於中央稅捐主管機關權責，對稽徵機關查獲
      營利事業非法出售或虛開統一發票給予他人作為進項憑證
      ，惟未查得其出售或虛開發票之實際收益資料時，所訂定
      一致性核定標準之細節性、技術性事項所為之釋示，俾所
      屬下級稅捐機關執行職權之依據，核其內容亦未違反所得
      稅法及稅捐稽徵法之規範意旨，自得予援用。從而被告以
      原告偽造開立統一發票銷售額8,350,500 元之8%核算營業
      淨利668,040 元，核定全年所得額668,040 元及應納稅額
      157,010 元，依首揭規定，於法並無不合。
  (二)怠報金部分：
    1.按「納稅義務人逾第79條規定之補報期限，仍未辦理結算
      申報，經稽徵機關依查得資料或同業利潤標準核定其所得
      額及應納稅額者，應按核定應納稅額另徵20% 怠報金。…
      」為行為時所得稅法第108 條第2 項所明定。
    2.本件原告未辦理88年度營利事業所得稅結算申報，經被告
      滯報通知送達，仍未辦理結算申報，初查乃按核定應納稅
      額157,010 元另徵20﹪怠報金31,402元。原告不服，申經
      被告復查決定，以系爭全年所得額及應納稅額既經維持，
      已如前述，原處分遞以維持，經核亦無違誤。
  (三)從而，原處分並無不法，訴願決定予以維持，亦無不合。原
    告徒執前詞，訴請撤銷，為無理由，應予駁回。
五、本件適用簡易訴訟程序，爰不經言詞辯論逕為判決，併予敘
    明。
據上論結，本件原告之訴為無理由，爰依行政訴訟法第98條第1
項前段、第233 條第1 項、第236 條，判決如主文。
中    華    民    國    97    年    12    月    15    日
                    臺北高等行政法院第二庭
                                    法  官  陳  金  圍
上為正本係照原本作成。
本件以訴訟事件所涉及之法律見解具有原則性者為限，始得於本
判決送達後20日內向本院提出上訴狀並表明上訴理由，如已於本
判決宣示後送達前提起上訴者，應於判決送達後20日內補具上訴
理由（均按他造人數附繕本），且經最高行政法院許可後方得上
訴。
中    華    民    國    97    年    12    月    15    日
                                    書記官  陳  可  欣


司法院資訊處製作；財團法人民間司法改革基金會備份。
